臺灣高等法院高雄分院民事判決　　　　 94年度上易字第115號
上　訴　人　丙○○
　　　　　　　　　　　　樓
被上訴人　　甲○○
法定代理人　乙○○
上列當事人間請求損害賠償事件，上訴人對於民國94年5 月4 日
臺灣高雄地方法院93年度訴字第2873號第一審判決提起上訴，本
院於94年7 月19日言詞辯論終結，判決如下：
    主      文
上訴駁回。
第二審訴訟費用由上訴人負擔。
    事實及理由
一、被上訴人主張：伊為上訴人丙○○之母，上訴人因繼承及撫
    養費問題而與伊感情不睦，伊之子乙○○因此向台灣高雄地
    方法院（下稱高雄地院）對上訴人提起民事訴訟，於民國92
    年4 月22日下午7 時40分許，結束庭訊欲離開法院之際，上
    訴人竟在高雄地院高雄簡易庭大門前，以手毆打伊之臉部，
    致伊受有左臉頰挫傷、左頸部挫傷等傷害，而支出醫療費用
    及增加生活支出共新台幣（下同）3,600 元；又伊已近80高
    齡，卻遭上訴人當眾毆打成傷，精神上受有莫大之痛苦，自
    得請求70萬元之精神慰撫金。爰依侵權行為之法律關係，求
    為命上訴人應給付伊703,600 元及其法定遲延利息之判決。
    原審為命被上訴人應給付上訴人21,600元本息之判決（而駁
    回被上訴人其餘之訴部分未據聲明不服）。其答辯聲明：上
    訴駁回。
二、上訴人則以：伊並沒有傷害被上訴人，而伊目前無業，且健
    康狀態不佳，原審命伊賠償被上訴人21,600元，對伊為極沈
    重之負擔等語，資為抗辯。其上訴聲明求為判決：(一)原判決
    不利於上訴人部分廢棄。(二)上開廢棄部分，被上訴人在第一
    審之訴駁回。(三)第一、二審訴訟費用由被上訴人負擔。
三、被上訴人主張兩造係母女關係，因繼承及撫養費問題而感情
    不睦，詎上訴人竟於前開時地以手毆打伊之臉部，致伊受有
    左臉頰挫傷、左頸部挫傷等傷害之事實，業據其提出高雄市
    立聯合醫院出具之診斷證明書一份為證（見原審卷第46頁、
    高雄地院93年度簡上附民字第58號卷第8 頁）。又上訴人因
    本件傷害犯行，業經高雄地院93年度簡字義1948號及93 年
    度簡上字第357 號刑事判決其傷害直系尊親屬罪而科處拘役
    50日確定在案，上訴人亦不爭執刑事判決已確定之事實，並
    有該刑事確定判決及刑事卷宗影印本附卷足憑（見原審卷第
    5 頁至第9 頁）；再參酌刑案偵審中，證人潘明燕與乙○○
    之證言，均足證明本件上訴人確有毆傷被上訴人之情事，另
    證人潘明妹、潘明枝所為證言均係見到兩造發生肢體衝突之
    後之情形，自不足為本件上訴人未毆傷被上訴人之證明。是
    被上訴人主張上訴人確有故意不法侵害被上訴人之身體、健
    康，致被上訴人受有傷害之事實，堪信為實，上訴人空言否
    認其有傷害被上訴人之行為，要無可採。
四、按因故意或過失，不法侵害他人之權利者，負損害賠償責任
    。不法侵害他人之身體或健康者，對於被害人因此喪失或減
    少勞動能力，或增加生活上之需要時，應負損害賠償責任。
    又不法侵害他人之身體、健康、名譽、自由、信用、隱私、
    貞操或不法侵害他人人格法益而情節重大者，被害人雖非財
    產上之損害，亦得請求賠償相當之金額，民法第184 條第1
    項前段、第193 條第1 項、第195 條第1 項前段分別定有明
    文。本件上訴人因故意不法侵害被上訴人之身體、健康，致
    被上訴人受有損害，已如前述，則被上訴人請求上訴人賠償
    其所受之損害，依前開規定，即屬有據。茲就被上訴人請求
    之項目審酌如下：
（一）醫療費用及增加生活支出部分：被上訴人主張其因本件傷
      害而支出醫療費用共計3,600 元之事實，為上訴人所不爭
      執（見原審卷第43頁），足認為真實，則被上訴人請求上
      訴人賠償醫療費用及增加生活支出3,600 元，自屬有據，
      應予准許。
（二）精神慰撫金部分：查，被上訴人係上訴人之生母，詎上訴
      人竟因細故而將被上訴人毆打成傷，被上訴人主張其精神
      上因而遭受莫大之痛苦，請求上訴人給付精神慰撫金，核
      屬有據。按子女應孝敬父母，為民法第1084條第1 項所明
      定，原審審酌被上訴人之傷勢在頭、臉部位，雖非極嚴重
      ，但被上訴人年紀老邁，稍有受傷即痛若萬分，及兩造為
      母女關係，被上訴人不識字，上訴人係初中畢業，被上訴
      人有房屋土地各一筆，上訴人在加工出口區供應服務處有
      薪資所得、另有土地二筆、房屋一棟、汽車一部，分別有
      財產所得調件明細表可稽（見原審卷第14～23頁），綜上
      兩造之財產、身分、地位，及被上訴人所受痛苦程度等一
      切情狀，認被上訴人請求之精神慰撫金以18,000元為適當
      ，應予准許。上訴人抗辯稱伊目前無業，且健康狀態不佳
      ，原審命伊賠償精神慰撫金18,000元實屬過高云云，尚非
      可採。
五、綜據上述，本件被上訴人請求上訴人賠償有理由者計醫療費
    用及增加生活支出3,600 元，精神慰撫金18,000元，合計21
    ,600 元 。從而，被上訴人本於侵權行為之法律關係，請求
    上訴人給付21,600元及自起訴狀繕本送達翌日即93年11月17
    日起至清償日止按年息百分之五計算之利息，為有理由，應
    予准許。是則原審判命上訴人如數給付，於法並無違誤。上
    訴意旨以上訴人目前無工作，所以沒有收入，無法負擔為由
    ，指摘原判決不當，求予廢棄改判，為無理由，應予駁回其
    上訴。
六、據上論結，本件上訴為無理由，依民事訴訟法第449 條第1
    項、第78條，判決如主文。
中　　華　　民　　國　　94　　年　　7 　　月　　29　　日
                        民事第一庭
                            審判長法官  黃金石
                            法      官  林紀元
                            法      官  林健彥
以上正本證明與原本無異。
不得上訴。
中　　華　　民　　國　　94　　年　　7 　　月　　29　　日
                            書  記  官  張明賢
